臺灣臺南地方法院刑事判決
109年度金訴字第105號
公  訴  人  臺灣臺南地方檢察署檢察官
被      告  陳沅泰




            吳育倫



上列被告等因詐欺等案件，經檢察官提起公訴（109年度偵字第4
205、7139、7250號），被告等於本院準備程序進行中就被訴事
實為有罪之陳述，本院合議庭裁定由受命法官獨任改依簡式審判
程序審理，判決如下：
    主      文
陳沅泰犯如附表編號１所示之罪，處如附表編號１「宣告刑及沒收
」欄所示之刑及沒收。
吳育倫犯如附表編號２所示之罪，處如附表編號２「宣告刑及沒收
」欄所示之刑及沒收。
    犯 罪 事 實
一、陳沅泰、吳育倫於民國108年11月間起，參與林裕庭、洪璽
    鈞及其他年籍資料不詳暱稱「原子小金剛」、「馬力歐」等
    成年人所屬3人以上以實施詐術為手段所組成之詐欺集團（
    其等所涉參與犯罪組織部分，均經另案起訴），由林裕庭（
    由本院另行審理）擔任向車手收取提領款項之「收水」，陳
    沅泰、吳育倫則擔任車手，負責以提款卡提領款項，洪璽鈞
    （業經本院審結）駕駛車牌號碼000-0000號自用小客車擔任
    載送車手之工作，其等並均聽從林裕庭之指示提領款項後交
    予林裕庭轉交上手，並約定陳沅泰、吳育倫可從中獲取報酬
    。陳沅泰、吳育倫分別與林裕庭、洪璽鈞及其等所屬詐欺集
    團之成員基於3人以上共同詐欺取財及隱匿犯罪所得去向之
    犯意聯絡，先由詐欺集團不詳成員以附表所示之詐騙手法，
    向附表所示之被害人石芳宜、陳冠瑋施以詐術，致渠等陷於
    錯誤，而於附表所示之匯款時間、地點，將附表所示之金額
    匯入附表所示之金融帳戶內，再由洪璽鈞駕車分別載送陳沅
    泰、吳育倫於附表所示之提領時間、地點，從自動櫃員機提
    領如附表所示之提領金額後，將款項交予林裕庭轉交上手，
    以此方式製造金流斷點，據以隱匿上開犯罪所得之去向。
二、案經石芳宜、陳冠瑋訴由臺南市政府警察局新化分局、臺南
    市政府警察局永康分局報告臺灣臺南地方檢察署檢察官偵查
    起訴。
    理      由
一、被告陳沅泰、吳育倫所犯為死刑、無期徒刑、最輕本刑3年
    以上有期徒刑以外之罪，亦非屬高等法院管轄第一審之案件
    ，其等於本院準備程序進行中，就被訴事實為有罪之陳述，
    經告知簡式審判程序之旨，並聽取檢察官、被告2人之意見
    後，本院合議庭依刑事訴訟法第273條之1第1項裁定進行簡
    式審判程序，是本件之證據調查，依刑事訴訟法第273條之2
    規定，不受同法第159條第1項、第161條之2、第161條之3、
    第163條之1及第164條至第170條規定之限制，合先敘明。
二、上揭犯罪事實，業據被告陳沅泰、吳育倫於警詢、偵訊、本
    院準備程序及審理中坦承不諱，核與證人即共同被告林裕庭
    、洪璽鈞於警詢、偵查及本院之供述、告訴人石芳宜、陳冠
    瑋於警詢指訴情節大致相符，且有石芳宜之匯款資料、報案
    資料、石芳宜與詐欺集團通話紀錄、陳冠瑋之匯款資料、報
    案資料、陳冠瑋與詐欺集團通話紀錄、王惠儀之合作金庫商
    業銀行永吉分行客戶基本資料及交易明細、王惠儀之華南商
    業銀行存款往來明細及客戶資料整合查詢、車手提款影像63
    張、車辨系統照片21張、指認犯罪嫌疑人紀錄表、車輛詳細
    資料報表（車號000-0000號自用小客車）等在卷可資佐證，
    足認被告2人之任意性自白與事實相符，堪以採信。本件事
    證明確，被告2人犯行均堪認定。
三、論罪科刑：
  ㈠按特定犯罪之正犯實行特定犯罪後，為掩飾、隱匿其犯罪所
    得財物之去向及所在，而令被害人將款項轉入其所持有、使
    用之他人金融帳戶，並由該特定犯罪正犯前往提領其犯罪所
    得款項得手，因已造成金流斷點，該當掩飾、隱匿之要件，
    該特定犯罪正犯自成立一般洗錢罪之正犯（最高法院108年
    度台上大字第3101號裁定意旨參照）。核被告陳沅泰就附表
    編號１、被告吳育倫就附表編號２所為，係犯刑法第339條之4
    第1項第2款之三人以上共同犯詐欺取財罪及洗錢防制法第14
    條第1項之洗錢罪。
　㈡附表編號１、２同一被害人遭詐欺之多次匯款，及被告陳沅泰
    、吳育倫分別於附表編號１、２有多次提領之行為，係於密切
    接近之時、地實行，各係為達侵害同一被害人財產法益之目
    的，各行為之獨立性極為薄弱，依一般社會健全觀念，在時
    間差距上，難以強行分開，應視為數個舉動之接續施行，合
    為包括之一行為予以評價，均屬接續犯之單純一罪。
　㈢被告陳沅泰與附表編號１所示之行為人、「原子小金剛」、「
    馬力歐」及其他詐欺集團成員間有犯意之聯絡及行為之分擔
    ，應論以共同正犯。被告吳育倫與附表編號２所示之行為人
    、「原子小金剛」、「馬力歐」及其他詐欺集團成員間有犯
    意之聯絡及行為之分擔，應論以共同正犯。
　㈣被告陳沅泰就附表編號１、被告吳育倫就附表編號２所犯之三
    人以上共同犯詐欺取財罪、洗錢罪間，均有實行行為局部同
    一之情形，為想像競合犯，均應依刑法第55條前段規定，從
    一重論以三人以上共同犯詐欺取財罪。
　㈤爰審酌被告陳沅泰、吳育倫均正值青年，不思以正途賺取所
    需，竟在詐欺集團內擔任車手，分別詐取附表編號１、２所示
    被害人之財物，並隱匿詐欺犯罪所得之去向，以非法方式圖
    謀金錢，危害社會經濟秩序，破壞社會上人與人間之互信基
    礎，並使詐欺集團其餘上手成員得以躲避查緝，增加執法機
    關偵查之困難，所為應予非難，並考量被告2人犯後坦認犯
    行，惟未賠償告訴人之損害，兼衡被告陳沅泰自陳高職畢業
    之教育程度，離婚、無子女，入監前從事太陽能面板組裝，
    月收入約新臺幣（下同）2萬元，入監前與父母親、姊姊同
    住；被告吳育倫自陳國中肄業之教育程度，未婚、無子女，
    入監前從事鋼筋組立，月收入約3至4萬元，入監前與父親、
    祖父母、姊姊、姑姑同住（見院3卷第111頁）等一切情狀，
    分別量處如附表編號１、２所示之刑，以資懲儆。
四、沒收
　　按犯罪所得，屬於犯罪行為人者，沒收之；前2項之沒收，
    於全部或一部不能沒收或不宜執行沒收時，追徵其價額，刑
    法第38條之1第1項前段、第3項分別定有明文。查被告陳沅
    泰供稱：我的犯罪所得是7,000元，當天24日就領到錢等語
    （見偵3卷第169頁，院1卷第190頁），被告吳育倫自陳：我
    的犯罪所得是以我提領金額的1％計算報酬等語（見警2卷第3
    39頁，院1卷第231頁），是被告陳沅泰、吳育倫本案犯行之
    犯罪所得分別為7,000元、860元（即被告吳育倫提領款項總
    額86,000元×1％＝860元），並未扣案，亦未返還告訴人，爰
    依刑法第38條之1第1項前段、第3項之規定，分別於被告2人
    犯行項下宣告沒收，並諭知於全部或一部不能沒收或不宜執
    行沒收時，追徵其價額。
據上論斷，應依刑事訴訟法第273條之1第1項、第299條第1項前
段，洗錢防制法第14條第1項，刑法第11條、第28條、第339條之
4第1項第2款、第55條前段、第38條之1第1項前段、第3項，刑法
施行法第1條之1，判決如主文。
本案經檢察官孫昱琦提起公訴，檢察官蘇榮照、鄭聆苓、陳擁文
到庭執行職務。
中　　華　　民　　國　　110 　年　　10　　月　　13　　日
                  刑事第十二庭  法  官  張婉寧
以上正本證明與原本無異。
如不服本判決應於收受本判決後20日內向本院提出上訴書狀，並
應敘述具體理由。其未敘述上訴理由者，應於上訴期間屆滿後20
日內向本院補提理由書狀（均須按他造當事人之人數附繕本）「
切勿逕送上級法院」。 
　　　　　　　　　　　　　　　　書記官  蔡雅惠
中　　華　　民　　國　　110 　年　　10　　月　　13　　日
　　　　　　　　　
附錄論罪科刑法條：
中華民國刑法第339條之4
犯第339條詐欺罪而有下列情形之一者，處1年以上7年以下有期
徒刑，得併科1百萬元以下罰金：
一、冒用政府機關或公務員名義犯之。
二、三人以上共同犯之。
三、以廣播電視、電子通訊、網際網路或其他媒體等傳播工具，
    對公眾散布而犯之。
前項之未遂犯罰之。

洗錢防制法第14條
有第二條各款所列洗錢行為者，處7年以下有期徒刑，併科新臺
幣5百萬元以下罰金。
前項之未遂犯罰之。

附表：
編號 被害人 詐騙手法 匯款時間 /地點 /金額(新臺幣) 匯入金融帳戶 行為人 提款時間 提款金額（新臺幣） 提款地點 宣告刑及沒收  １ (即起訴書附表編 號15) 石芳宜 詐欺集團成員於108年11月24日18時45分許，假冒日本怪獸美妝學院客服人員、銀行客服人員撥打電話予石芳宜，佯稱重複訂購，須配合銀行操作取消訂單云云，致石芳宜陷於錯誤，而依指示於右列時間，匯款右列金額至右列帳戶。 108年11月24日19時28分許 /網路轉帳 /49,999元              王惠儀之合作金庫商業銀行帳號0000000000000號帳戶 車手：陳沅泰 司機：洪璽鈞 車手頭兼收水：林裕庭 108年11月24日19時38分許 20,000元 臺南市○○區○○○路00號（玉山銀行鹽行分行） 陳沅泰三人以上共同犯詐欺取財罪，處有期徒刑壹年參月。 未扣案之犯罪所得新臺幣柒仟元沒收之，於全部或一部不能沒收或不宜執行沒收時，追徵其價額。       108年11月24日19時39分許 20,000元      108年11月24日19時32分許 /網路轉帳 /49,850元             108年11月24日19時39分許 20,000元         108年11月24日19時40分許 20,000元         108年11月24日19時41分許 19,000元    ２ (即起訴書附表編 號17) 陳冠瑋 詐欺集團成員於108年11月24日18時37分許，假冒耐斯飯店、中國信託銀行客服人員撥打電話予陳冠瑋，佯稱系統設定錯誤，將被連續扣款，須配合銀行操作處理云云，致陳冠瑋陷於錯誤，而依指示於右列時間，匯款右列金額至右列帳戶。 108年11月24日19時36分許 /網路轉帳 /49,989元                王惠儀之華南商業銀行帳號000000000000號帳戶 車手：吳育倫 司機：洪璽鈞 車手頭兼收水：林裕庭 108年11月24日19時46分許 20,000元 臺南市○○區○○○路00號（京城銀行鹽行分行） 吳育倫三人以上共同犯詐欺取財罪，處有期徒刑壹年參月。 未扣案之犯罪所得新臺幣捌佰陸拾元沒收之，於全部或一部不能沒收或不宜執行沒收時，追徵其價額。       108年11月24日19時47分許  20,000元      108年11月24日19時42分許 /網路轉帳 /37,012元              108年11月24日19時47分許 20,000元         108年11月24日19時48分許 20,000元         108年11月24日19時48分許  6,000元